【裁判字號】    97,交抗,295
【裁判日期】    970610
【裁判案由】    聲明異議
【裁判全文】
臺灣高等法院高雄分院刑事裁定         97年度交抗字第295號
抗告人即
受處分人  甲○○
上列抗告人因違反道路交通管理處罰條例聲明異議案件，不服臺
灣高雄地方法院中華民國97年5 月19日裁定（97年度交聲字第37
1 號），提起抗告，本院裁定如下：
    主  文
抗告駁回。
    理  由
一、按「汽車駕駛人，行經有燈光號誌管制之交岔路口闖紅燈者
    ，處新臺幣1,800 元以上5,400 元以下罰鍰。」，並記違規
    點數3 點，道路交通管理處罰條例第53條第1 項、第63條第
    1 項第3 款定有明文。經查：抗告人即異議人（下稱異議人
    ）於民國96年12月5 日10時54分許，駕駛車牌號碼KEX-450
    號重型機車，由北向南行至高雄縣梓官鄉○○路、復興西路
    口時闖紅燈，經警舉發，原處分機關依道路交通管理處罰條
    例第53條第1 項、第63條第1 項第3 款之規定，裁處異議人
    罰鍰新臺幣（下同）1,800元，並記違規點數3 點。
二、異議人向原審異議意旨略以：異議人於前揭時間，駕駛上開
    車輛沿典昌路行至上開路口，係於綠燈時通過典昌路之停止
    線，並無闖紅燈；因該日舉發異議人之員警，立於距上開路
    口南方約200 公尺處之典昌路上執勤，距上開路口甚遠，無
    法由舉發地點清楚目測典昌路上停止線之位置，而當異議人
    以時速50公尺之速度通過路口行至員警執勤地點時，該路口
    燈號已變換為紅燈，故員警誤認異議人闖紅燈，並開單舉發
    ，為此狀請撤銷原處分等語，並提出舉發現場照片2 張為憑
    。
三、原審裁定以：異議人前揭闖紅燈違規之事實，有原處分機關
    之舉發違反道路交通管理事件通知單及違反道路交通管理事
    件裁決書各一份在卷可稽；異議人雖以前詞置辯，然證人即
    本件現場攔停之高雄縣政府警察局岡山分局赤崁派出所張仲
    周警員於到庭結證稱：「（當初你開立這張罰單的位置，在
    何處？是否就是卷內照片所示的位置？）是在典昌路與復興
    西路路口南方約60公尺處之榮亨鐵工廠的門口處，就是照片
    所示的位置。」、「當天10時20分左右，我站在該處執行交
    通稽查，10時45分左右，我發現有部白色自小客車與異議人
    的機車，均由北向南沿典昌路闖越紅燈，當時我只有一人執
    行，無法執行攔檢兩部闖紅燈的車輛，故只好攔檢外車道的
    異議人的機車。」、「（為何能夠肯定當天異議人有闖越紅
    燈？）因為我當天是站在路邊，不是前述工廠的門口，所以
    我的目視範圍，可以清楚看到燈號與車輛，當天的天候是晴
    天，我的視覺並沒有障礙，我可以清楚看到異議人闖紅燈。
    」、「（有無可能異議人並沒有闖越紅燈，只是異議人行進
    到你前面時，燈號已轉成紅燈，故而你舉發他闖紅燈？）不
    是上述情形，如果不確定我們不會舉發，而且本件我非常清
    楚看見異議人闖紅燈。」、「（你所在的榮亨工廠門口，到
    異議人闖越紅燈的典昌路南向紅綠燈停止線有多遠？）確切
    有多遠我不知道，前述的60公尺是我大約估計的距離，但我
    站立的位置我能夠確切的判斷車輛有無闖越停止線。而且本
    件異議人，他並無停止的情形，是紅燈的情形之下騎到我前
    面來，所以我非常肯定。」、「我記得我舉發異議人時，異
    議人有抱怨為何只攔檢他，而未將同時闖越紅燈的自小客車
    一併攔檢。」等語；再由異議人所提出之舉發現場照片2 張
    ，顯示由執勤員警攔檢異議人之處，至上開路口間並無遮蔽
    ，可清楚看見路口之燈號，及車輛行進情形，且可見該路口
    處繪於典昌路上之枕木紋，而清楚判斷路口所在之情形，互
    核相符。而本件證人乃依法令執行公務之警員，與異議人素
    昧平生，並無恩怨，實無捏造事實違法取締之理；而警察為
    維持秩序，取締違規駕車僅是依法執行職務，自無偏頗立場
    之必要；且警員屬司法警察人員之一份子，亦深切明白出庭
    作證具結後，應據實陳述之義務及如有偽證應受刑事處罰之
    嚴重後果，此外，其身為國家公務員，依法執行公務，自亦
    有相關行政責任及刑事責任可資擔保其行為之正當性。從而
    ，本件具有公務員身分依法執勤之警員張仲周於本院訊問時
    ，在法官告知證人具結之義務及偽證之處罰並命其朗讀結文
    並具結後，仍為上開證述，是其所為證言，應屬真實可信。
    既異議人駕駛上開車輛通過路口而行進至攔檢處之過程，路
    口號誌既維持為紅燈，並無燈號變換之情形，故異議人辯稱
    本件係因燈號變換及攔檢地點距路口甚遠，以致舉發之員警
    誤判云云，應非可採，因而認異議人聲明異議為無理由，應
    予駁回。
三、異議人抗告意旨略以：並無直接證據證明異議人之違規闖紅
    燈，原審裁信警員之證言駁回異議人之異議，尚有未當，應
    請將原裁定撤銷，更為適當之裁定云云。
四、按警員掣單舉發交通違規，本質上為行政處分，係公務員基
    於職務上公權力，依法就特定之具體事件所為具公法效果之
    單方行政行為，基於公務員為公法上行為具有公信力之原則
    ，該行政處分當可被推定為真正，其據以依法處分之事實認
    定亦為正確無誤，本此公信原則，立法者乃賦予行政機關制
    定違反道路交通事件統一裁罰標準及處理細則，使執勤警員
    得當機立即處分，以維護交通秩序，安全之行政目的，並保
    障人民之生命、身體及財產法益。反之，若謂公務員一切行
    政行為均需預留證據以證其實，則國家行政勢必窒礙難行。
    據此，刑事訴訟法就犯罪證據有關之規定，與屬行政秩序法
    之交通違規裁罰本旨不合之部分，應不在準用之列。本件異
    議人抗告意旨雖指稱除警員之指證外，並無直接證據證明異
    議人有闖紅燈之事實，然證人即警員張仲周於原審既已到庭
    證述異議人確有闖紅燈之違規事實，在無其他積極證據足資
    證明該證人對異議人之證詞有何不實或瑕疵之情形下，揆諸
    前揭說明，警員本於維護交通秩序，確保行車安全，其於職
    責，在確認異議人有闖紅燈無誤後，所為之舉發自應受合法
    、正確之認定，是異議人之抗告並無理由，應予駁回。
五、據上論結，應依道路交通案件處理辦法第26條、刑事訴訟法
    第412條，裁定如主文。
中    華    民    國    97    年    6     月    10    日
                  刑事第四庭    審判長法  官   蕭權閔
                                      法  官   吳進寶
                                      法  官   陳吉雄
以上正本證明與原本無異。
本裁定不得再抗告。
中    華    民    國    97    年    6     月    11    日
                                      書記官   郭蘭蕙
                                                       w


司法院資訊處製作；財團法人民間司法改革基金會備份。
